臺灣桃園地方法院刑事裁定  
111年度聲字第2515號
聲  請  人  臺灣桃園地方檢察署檢察官
受  刑  人  蔡嘉寶



上列聲請人因受刑人數罪併罰有二裁判以上，聲請定其應執行之
刑（111年度執聲字第1728號），本院裁定如下：
    主  文
蔡嘉寶所犯如附表所示之罪，所處如附表所示之刑，應執行有期
徒刑貳年貳月，如易科罰金，以新臺幣壹仟元折算壹日。
    理  由
一、聲請意旨略以：受刑人蔡嘉寶因犯竊盜等案件，先後經判決
    確定如附表，應依刑法第53條及第51條第5款定其應執行之
    刑，爰依刑事訴訟法第477條第1項聲請裁定等語。
二、按裁判確定前犯數罪者，併合處罰之。數罪併罰，分別宣告
    其罪之刑，若宣告多數有期徒刑者，於各刑中之最長期以上
    ，各刑合併之刑期以下，定其刑期。但不得逾30年，刑法第
    50條、第51條第5 款，分別定有明文。又數罪併罰，有二裁
    判以上者，依第51條之規定，定其應執行之刑，刑法第53條
    亦規定甚明。次按法律上屬於自由裁量之事項，有其外部性
    界限及內部性界限，並非概無拘束。依據法律之具體規定，
    法院應在其範圍選擇為適當之裁判者，為外部性界限；而法
    院為裁判時，應考量法律之目的，及法律秩序之理念所在者
    ，為內部性界限；法院為裁判時，二者均不得有所踰越。在
    數罪併罰，有二裁判以上，定其應執行之刑時，固屬於法院
    自由裁量之事項，然仍應受前揭外部性界限及內部性界限之
    拘束；上開更定之應執行刑，不應比前定之應執行刑加計其
    他裁判所處刑期後為重，否則即與法律秩序理念及法律目的
    之內部界限有違，難認適法（最高法院80年台非字第473號
    判例、93年度台非字第192號判決意旨參照）。又按數罪併
    罰，分別宣告多數有期徒刑者，於各刑中之最長期以上，各
    刑合併之刑期以下，定其刑期，但不得逾30年，刑法第51條
    第5款定有明文；乃因刑罰之科處，應以行為人之責任為基
    礎，考量人之生命有限，刑罰對被告造成之痛苦程度，係以
    刑度增加而生加乘成效果，而非等比方式增加，如以實質累
    加方式執行，刑責恐將偏重過苛，不符現代刑事政策及刑罰
    之社會功能，故透過定應執行刑程式，採限制加重原則，授
    權法官綜合斟酌被告犯罪行為之不法與罪責程度、各罪彼此
    間之關聯性（例如數罪犯罪時間、空間、各行為所侵害法益
    之專屬性或同一性、數罪對法益侵害之加重效應等）、數罪
    所反應被告人格特性與傾向、對被告施以矯正之必要性等，
    妥適裁量最終具體應實現之刑罰，以符罪責相當之要求。因
    此，法院於酌定執行刑時，應體察法律恤刑之目的，為妥適
    之裁量，俾符合實質平等原則（最高法院105年度台抗字第6
    26號裁判意旨參照）。復按已經定應執行刑確定之各罪，除
    因增加經另案判決確定合於數罪併罰之其他犯罪，或原定應
    執行刑之數罪中有部分犯罪，因非常上訴、再審程序而經撤
    銷改判，或有赦免、減刑等情形，致原裁判定刑之基礎已經
    變動，或其他客觀上有責罰顯不相當之特殊情形，為維護極
    重要之公共利益，而有另定應執行刑之必要者外，法院應受
    原確定裁定實質確定力之拘束。法院再就各該罪之全部或部
    分重複定其應執行刑，前後二裁定對於同一宣告刑重複定刑
    ，行為人顯有因同一行為遭受雙重處罰之危險，自均屬違反
    一事不再理原則，不以定刑之各罪範圍全部相同者為限；而
    定應執行刑，不僅攸關國家刑罰權之行使，於受刑人之權益
    亦有重大影響，除顯無必要或有急迫情形外，法院於裁定前
    ，允宜予受刑人以言詞、書面或其他適當方式陳述意見之機
    會，程序保障更加周全（最高法院刑事大法庭110年度台抗
    大字第489號裁定意旨可參）。　　
三、經查：
　㈠查受刑人蔡嘉寶現在法務部○○○○○○○執行中，此有臺灣高等法
    院被告前案紀錄表在卷可稽，本院前將「臺灣桃園地方法院
    定應執行刑案件受刑人意見調查表」寄送至該監獄予被告，
    其對本件定應執行刑案件表示希望法院從輕定刑之意見，嗣
    經被告寄回本院，有上開意見調查表在卷可稽（見本院111
    年度聲字第2515號卷第47頁），是本件業經保障被告陳述意
    見之機會，合先敘明。
　㈡本件附表編號1至16所示之罪，雖曾經本院以111年度聲字第1
    462號裁定其應執行之刑，惟依最高法院110年度台抗大字第
    489號刑事大法庭裁定之意旨所示，核屬於「除因增加經另
    案判決確定合於數罪併罰之其他犯罪」而有另定應執行刑之
    必要之情形。從而，依前開大法庭裁定之意旨，本件檢察官
    聲請定執行刑，並無有違反一事不再理原則之情形，本院自
    可就附表所示各罪，更定其應執行刑，先予敘明。
　㈢受刑人所犯如附表示之各罪，先後經法院判處如附表所示之
    刑，本院為受刑人所犯如附表所示之罪之犯罪事實最後判決
    之法院，且如附表編號2至18所示之罪係於附表編號1所示之
    判決確定前所犯，且均已確定在案等情，有該判決書及臺灣
    高等法院被告前案紀錄表各1份附卷可稽。茲檢察官聲請定
    其應執行之刑，本院審核認尚無不合，應予准許。惟參照前
    揭說明，本院定應執行刑，不得逾越刑法第51條第5款所定
    法律之外部界限，即不得重於附表編號1至18所示各罪宣告
    刑之總和，亦應受內部界限之拘束，即不得重於附表編號1
    至16所定應執行刑及編號17、18所示宣告刑之總和。又受刑
    人如附表編號1至14、16至18所犯之罪均係竊盜罪、編號15
    所犯之罪係詐欺罪，爰審酌受刑人所犯如附表所示各罪之犯
    罪態樣、手段之異同，責任非難重複程度之高低，暨衡以受
    刑人所犯各罪情節、行為人預防需求及整體刑法目的等情狀
    ，為整體非難評價，爰定其應執行刑如主文所示，並諭知易
    科罰金之折算標準。併援引「臺灣桃園地方檢察署受刑人蔡
    嘉寶定應執行刑案件一覽表」資為附表。
四、依刑事訴訟法第477條第1項，刑法第53條、第51條第5款、
    第41條第1項前段、第8項，裁定如主文。
中　　華　　民　　國　　111 　年　　9 　　月　　5 　　日
                  刑事第十四庭  法　官　吳天明
以上正本證明與原本無異。
如不服本裁定，應於裁定送達後5 日內向本院提出抗告狀。
                                書記官  高慈徽
中　　華　　民　　國　　111 　年　　9 　　月　　6 　　日